臺灣桃園地方法院刑事判決　　　　　　　 99年度易字第797號
公　訴　人　臺灣桃園地方法院檢察署檢察官
被　　　告　高森木
選任辯護人　梁治律師
上列被告因傷害等案件，經檢察官提起公訴（98年度偵字第1848
0號），本院判決如下：
    主  文
高森木犯傷害罪，處有期徒刑伍月，如易科罰金，以新臺幣壹仟
元折算壹日，又犯恐嚇危害安全罪，處有期徒刑月，如易科罰
金，以新臺幣壹仟元折算壹日。應執行有期徒刑柒月，如易科罰
金，以新臺幣壹仟元折算壹日。
    事  實
一、高森木於民國98年7 月27日晚上9 時20分許，在其位於桃園
    縣八德市○○路700 之9 號住處門前，因質疑汪成山、高占
    蘭2 人於溜狗時是否放任所飼養之犬隻在住處前任意便溺一
    事，而與當時溜狗散步經過該處之汪成山、高占蘭發生口角
    爭執，詎高森木竟即基於傷害之犯意，返回住處取出ㄇ字型
    鐵架1 支後，旋即衝向原認爭執業已結束而正步行離開之汪
    成山、高占蘭，並持該鐵架先揮擊毆打高占蘭之雙腿，且毆
    擊渠2 人飼養犬隻之頭部、軀幹，並將該犬抓起摔丟於地（
    毀損部分未據起訴），嗣再持鐵架毆打汪成山之腿部，過程
    中汪成山持其溜狗時攜帶用以驅逐野狗之球棒1 支抵擋高森
    木之攻擊未果（汪成山涉嫌毆打高森木部分，另經臺灣桃園
    地方法院檢察署以98年度偵字第18480 號為不起訴處分確定
    ），其指部反遭高森木以鐵架毆及，致汪成山受有左大腿前
    外側直徑約10公分瘀腫、右手大姆指挫傷併指甲下瘀斑之傷
    害，高占蘭受有左小腿前方斜向約1 公分之挫裂傷、右小腿
    前外側略腫之傷害。高森木毆打汪成山、高占蘭後，將ㄇ字
    型鐵架1 支隨手棄置現場附近草叢堆中，即先行返回住處。
二、嗣高森木於98年7 月27日晚上9 時30分許，竟另基於恐嚇危
    害安全之犯意，前往汪成山、高占蘭位於桃園縣八德市○○
    路700 之1 號住處門口，向汪成山、高占蘭出言恫稱「要讓
    你們在這裡住不下去」、「要找兄弟來修理你們，要打死你
    們」等語，以此加害生命、身體之事恐嚇汪成山、高占蘭，
    使汪成山、高占蘭心生畏懼，致生危害於安全。嗣經汪成山
    、高占蘭報警處理，始悉上情。
三、案經汪成山、高占蘭訴由桃園縣政府警察局八德分局報告臺
    灣桃園地方法院檢察署檢察官偵查起訴。
    理  由
甲、證據能力部分：
一、按被告以外之人於審判外之言詞或書面陳述，除法律有規定
    者外，不得作為證據；被告以外之人於偵查中向檢察官所為
    之陳述，除顯有不可信之情況者外，得為證據；被告以外之
    人於檢察事務官、司法警察官或司法警察調查中所為之陳述
    ，與審判中不符時，其先前之陳述具有較可信之特別情況，
    且為證明犯罪事實存否所必要者，得為證據，刑事訴訟法第
    159 條第1 項、第159 條之1 第2 項，第159 條之2 分別定
    有明文。經查：
（一）證人許美蓉、王振隆、陳力禎、陳含笑分別於偵查中所為
      之供述：均有證據能力。
   1、本件證人許美蓉、王振隆、陳力禎、陳含笑分別於檢察官
      訊問時經具結後所為之證述，其性質雖屬傳聞證據，惟本
      院審酌上開證人許美蓉為高森木、汪成山、高占蘭之鄰居
      ，且自稱係目睹事實欄一所示犯行之人；證人王振隆亦為
      高森木、汪成山、高占蘭之鄰居，且自稱係目睹事實欄二
      所示犯行之人；證人陳力禎為被告高森木之妻、證人陳含
      笑為受僱於被告高森木之人，且2 人均自稱於事實欄一所
      示被告高森木與證人汪成山、高占蘭發生爭執時，在高森
      木住處門口目睹證人汪成山手中持有棍棒型物體之人，渠
      等證詞對認定犯罪事實之存否均有其必要性，且前開證人
      於檢察官偵查中，經檢察官諭知證人有具結之義務及偽證
      之處罰並命朗讀結文具結擔保其證言之真實性後，以證人
      身分，於檢察官面前完整、連續陳述其親身經歷，且查無
      違法取證之瑕疵存在，應無顯不可信之情形，依刑事訴訟
      法第159 條之1 第2 項之規定，自得為證據。
（二）證人汪成山、高占蘭於98年10月2 日、98年11月4 日偵查
      中所為之陳述及高占蘭於99年4 月14日偵查中所為之陳述
      ：無證據能力，但應容許以之作為彈劾證據，用以爭執證
      人先後不一致之陳述之證明力。
   1、按證人、鑑定人依法應具結而未具結者，其證言或鑑定意
      見，不得作為證據，刑事訴訟法第158 條之3 定有明文。
      而同法第159 條之1 第2 項雖規定，被告以外之人於偵查
      中向檢察官所為之陳述，除顯有不可信之情況者外，得為
      證據。惟該被告以外之人（含共同被告、共犯、被害人、
      證人等），於偵查中向檢察官所為之陳述，性質上仍屬傳
      聞證據（即審判外之陳述），然因檢察官依法有訊問被告
      、證人及鑑定人之權，證人、鑑定人且須「具結」，而檢
      察官向被告以外之人所取得之陳述，原則上均能遵守法律
      規定，不致違法取供，其可信性極高，為兼顧理論與實務
      ，因而規定除顯有不可信之情況者外，得為證據（參考刑
      事訴訟法第159 條之1 立法理由）。但被告以外之人於偵
      查中向檢察官所為之陳述，仍應依法具結，始有證據能力
      。
   2、本件證人汪成山、高占蘭於98年10月2 日、98年11月4 日
      偵查中之證述及高占蘭於99年4 月14日偵查中所為之陳述
      ，乃係檢察官以告訴人身分對其偵訊所為，而以渠等所陳
      親身經歷之經過，作為認定他人犯罪事實之依據，其證據
      方法既為證人，當須踐行有關證人之證據調查程序，惟依
      卷內資料，汪成山、高占蘭於98年10月2 日、98年11月4
      日檢察官偵查中及高占蘭於99年4 月14日偵查中所為之陳
      述雖曾陳述有關被告高森木涉犯本件犯行之事實，惟其此
      部分陳述，均未依法具結，依刑事訴訟法第158 條之3 規
      定，不得作為證據。惟按「被告以外之人於審判外之言詞
      或書面陳述，雖不得以之直接作為認定犯罪事實與否之證
      據，但參酌現行刑事訴訟法第166 條之1 第2 項、第3 項
      第6 款，第166 條之2 之規定及行反詰問時，容許以陳述
      人先前不一致之陳述作為彈劾證據之法理，非不得以之作
      為彈劾證據，用來爭執被告、證人、鑑定人陳述之證明力
      」（最高法院著有94年度臺上字第6881號判決可資參照）
      。是證人汪成山、高占蘭於前開偵查中所為之陳述，固不
      得直接作為認定被告高森木犯罪事實存否之證據，惟應容
      許以之作為彈劾證據，用以爭執各該證人先後不一致之陳
      述之證明力。
（三）證人汪成山、高占蘭、許美蓉、王振隆分別於警詢中所為
      之證述：均有證據能力。
   1、按被告以外之人於檢察事務官、司法警察官或司法警察調
      查中所為之陳述，與審判中不符時，其先前之陳述具有較
      可信之特別情況，且為證明犯罪事實存否所必要者，得為
      證據，刑事訴訟法第159 條之2 定有明文，業如前述。而
      所謂「與審判中不符」，係指該陳述之主要待證事實部分
      ，自身前後之供述有所不符，導致應為相異之認定，此並
      包括先前之陳述詳盡，於後簡略，甚至改稱忘記、不知道
      或有正當理由而拒絕陳述等實質內容已有不符者在內（最
      高法院96年度台上字第4365號判決意旨可資參照）。又倘
      法院已經依據當事人聲請傳喚相關證人到庭接受檢辯雙方
      之交互詰問，則法院既已透過直接、言詞審理方式檢驗過
      該證人之前之證詞，當事人之反對詰問權亦已受到保障得
      以完全行使之情況下，該等審判外證據除有其他法定事由
      （例如：非基於國家公權力正當行使所取得或私人非法取
      得等，而有害公共利益，即以一般證據排除法則為判斷）
      ，應認該審判外供述已得透過審判程式之詰問檢驗，而取
      得作為證據之資格，亦即其審判外供述與審判中供述相符
      部分，顯然已經構成具備可信之特別情狀，當然有證據資
      格（實務上之作用常為引用該等陳述與審判中陳述相符，
      強化該證人供述之可信度），其不符部分，作為檢視審判
      中所為供述可信與否之彈劾證據，當無不許之理，甚者，
      其不符部分倘係於司法警察、檢察事務官調查中之供述，
      作為認定被告犯罪與否或不構成犯罪與否之證據，亦僅需
      依照刑事訴訟法第159 條之2 規定，斟酌其審判外供述作
      成外部環境、製作過程、內容、功能等情況認為之前供述
      較為可信，即可取得證據資格，而作為認定事實之證據資
      格（參照最高法院94年度臺上字第2507號、95年臺上字第
      2515號判決意旨）。
   2、是以，證人汪成山、高占蘭、許美蓉、王振隆於警詢時所
      為之證述，雖亦屬傳聞證據，惟查，本院審理中業已傳喚
      汪成山、高占蘭、許美蓉、王振隆到庭作證，並准許被告
      高森木對上開證人當庭及先前陳述進行詰問，此有本院審
      判筆錄在卷可考，即已賦予被告高森木對於上開證人對質
      詰問機會，是被告高森木之反對詰問權已受到保障而得以
      完全行使。另查，證人汪成山、高占蘭、許美蓉、王振隆
      之警詢過程查無違法取證之瑕疵存在，是上開證人於警詢
      中之證述堪認係出於其自由意志。再者，經核證人汪成山
      、高占蘭、許美蓉、王振隆警詢及本院審理中之證詞，其
      於警詢中之證述，係較接近案發時刻所為，堪認較無匿飾
      及衡量其與被告間利害關係之餘裕，而更能出於自然之發
      言，再參諸後述理由，兼衡同一待證事實之其他相關證據
      ，而就證人汪成山、高占蘭、許美蓉、王振隆警詢證述時
      之外部狀況予以觀察，證人汪成山、高占蘭、許美蓉、王
      振隆於警詢之陳述堪認係在可信為真實之特別情況下所為
      。再查，證人汪成山、高占蘭為本案之告訴人；證人許美
      蓉為高森木、汪成山、高占蘭之鄰居，且自稱係目睹事實
      欄一所示犯行之人；證人王振隆亦為高森木、汪成山、高
      占蘭之鄰居，且自稱係目睹事實欄二所示犯行之人，渠等
      於警詢之證詞，對認定本件被告高森木犯罪事實存否亦均
      有其必要性。是揆諸前揭判決意旨，因認證人汪成山、高
      占蘭、許美蓉、王振隆前於警詢時所為之陳述，當然已取
      得作為證據之資格，而有證據能力。
二、本件認定事實所引用之汪成山、高占蘭行政院衛生署桃園醫
    院桃衛醫診字第0132010014號傷害診斷證明書、汪成山之衛
    生署桃園醫院（乙種）第0000000 號診斷證明書及高占蘭之
    衛生署桃園醫院（乙種）第0000000 號診斷證明書、汪成山
    及高占蘭2 人傷勢照片、ㄇ字型鐵架1 支之照片、高森木之
    財團法人天主教聖保祿修女會醫院診斷證明書等件，檢察官
    、被告高森木及其辯護人並未主張排除其證據能力，且迄於
    本院言詞辯論終結前均未表示異議，本院審酌前開各項並無
    證據證明係公務員違背法定程序所取得，且與本件犯行均具
    關連性，「書證部分」復無刑事訴訟法第159 條之4 之顯有
    不可信之情況與不得作為證據之情形，是本件認定事實所引
    用之上開證據，均認為有證據能力。
乙、認定犯罪事實之依據及理由
一、訊據被告高森木固坦承有於98年7 月27日晚上9 時20分許，
    在其位於桃園縣八德市○○路700 之9 號住處門前，因質疑
    汪成山、高占蘭2 人溜狗之際曾放任所飼養之狗於其住處前
    任意便溺一事，與汪成山、高占蘭發生爭執，並曾於爭執結
    束後之同日晚間某時，前往汪成山、高占蘭址設於桃園縣八
    德市○○路700 之1 號住處之事實，惟否認有何傷害或恐嚇
    危害安全之犯行，辯稱：我於上揭時、地與汪成山、高占蘭
    2 人確有發生口角，但我並沒有打他們2 人，汪成山、高占
    蘭2 人的傷勢並非我所造成，與我無關，反而是汪成山拿類
    似球棒的物品打我，造成我頭部及左手臂受傷，至於爭執當
    晚我前往汪成山、高占蘭住處，只是要問他們為何要打我，
    並沒有恐嚇他們云云。惟查：
（一）上揭事實欄一所示犯罪事實，業據證人即告訴人汪成山於
      警詢中證稱：「案發當時我與我太太高占蘭帶我們飼養的
      狗在該處溜狗，我有帶1 支趕狗用的棍子過去，經過高森
      木住處門口，高森木便質疑我太太是否常牽狗到他們家前
      面大小便，當時他的口氣很兇，好像要打人一樣，我過去
      跟他說不是我們家的狗，但高森木一直堅持己見，我便和
      他起了口角。吵一下子之後，我以為沒事了，便與我太太
      準備要返家，誰知道高森木從家裡拿出1 支鐵棍，邊罵邊
      揮舞鐵棍，打到我太太高占蘭的左、右小腿，接著又打我
      們飼養的狗，他將狗打暈之後又接著朝我打過來，我用我
      的棍子去擋他，結果右手被鐵棍打到，接著高森木又用鐵
      棍打我的左大腿，之後我們就趕快返家報警。高森木事後
      有到我家門口叫囂，並且恐嚇我說要叫小弟來打我，要讓
      我在這邊住不下去，並且揚言要給我死。高森木出言恐嚇
      ，我覺得很害怕。」、於本院審理中證稱：「98年7 月27
      日晚上約9 點半時，我與太太高占蘭一起去溜狗，因為路
      上很多野狗，我們家的母狗又正值發情期，我太太叫我帶
      一支棍子趕野狗，所以我就帶了一支鋁製的球棒去趕野狗
      。當時我太太走在前面，我在後面，我的車子停在馬路對
      面，我看到車子擋風玻璃上有廣告單之類的髒東西，就先
      走過去把東西拿起來丟掉，之後我看到我太太已經走到桃
      園縣八德市○○路700 之9 號被告高森木家的門口，高森
      木剛好回來，他看到我太太牽著狗，下車就指著我太太罵
      ，因為當時有點距離，我聽不太清楚在罵什麼，我就走過
      去問我太太什麼事情，因為我手上拿著球棒，而高森木常
      常和鄰居吵架，我怕他誤以為我要打他，就把球棒藏在身
      後，我太太說『高森木說我們家的狗在他家的門口大小便
      』，我就說『先生，不好意思，沒有啦，我們都是用牽的
      ，沒有在你家大小便，這邊有很多野狗，不知道是哪隻狗
      大小便，不是我們家的狗大小便的』，高森木罵一罵就回
      去了，我們以為沒事了，就繼續往前走，但因為還是會怕
      ，回頭一看，看到高森木從他家裡拿著長約110 公分、像
      鋼架的鐵棍出來，不講話就打過來了，朝我和我太太兩個
      一起打，我被打到左邊的大腿，我的右手大拇指也被打到
      ，我太太被打到不知道是左腳還是右腳的小腿，我太太很
      害怕，一直抱著我。他打了我們，還把狗搶過去，他左手
      拉著狗的鏈子說『要打死你們』，我家的狗是不到10公斤
      的小狗，他邊甩邊打狗，打了好幾下，狗的頭被打破，打
      破以後，狗就馬上昏倒、四腳朝天，在那邊抽搐，我以為
      狗被打死了，狗鏈是鬆的，牠就自己脫掉，然後跑走了，
      鄰居說小狗好像跑回去了，我們就走回家去看小狗，我回
      家之後，我就趕快叫我兒子去報警，警察還沒來之前，高
      森木又1 個人跑來我家恐嚇我們說『要打死你們，讓你們
      在這裡住不下去，要叫兄弟來修理你們』類似這種話。我
      在警詢的時候對打的過程記得比較清楚，現在時間久了，
      我只能記得高森木有打我們。偵卷第63頁照片上類似鋼架
      的物品就是高森木用來打我們的鐵棍，一個鄰居看到高森
      木丟在空地那邊，第二天來跟我們講，所以我們就去拿了
      ，這個類似鋼架的東西是我撿回來的，我撿這個鋼架時，
      丟棄這個鋼架的地點旁邊沒有任何類似的東西，空地有用
      鐵皮圍起來，沒有其他東西，只有野草而已，我當天看到
      高森木攻擊我們時所拿的東西就是這根。」等語；證人即
      告訴人高占蘭於警詢中證稱：「案發當時我與汪成山一起
      去溜狗，巧遇高森木返家，他第一句話就問我養的狗是不
      是常在他們家門口大小便，我笑笑跟他講沒有，我以為沒
      事，便牽著狗要往前繼續溜狗，誰知道高森木追過來罵我
      ，說一定是我家的狗在他家大小便，接著汪成山過來向高
      森木解釋，雙方爭執了一段時間後，我與我先生以為沒事
      了要牽狗返家，誰知道高森木竟然拿出1 根鐵棍衝出來，
      接著便朝我的左、右大腿打過來，然後高森木將我的狗搶
      過去，開始拿鐵棍打我的狗，將狗打暈後，高森木又拿鐵
      棍打我丈夫，打完之後我們很害怕便回家報警，當我正準
      備報警時，高森木又衝到我家來恐嚇我及汪成山，說要找
      小弟來打我們，要讓我們在這裡住不下去的話，我覺得很
      害怕，之後警方接獲我們報案就到現場，我的狗頭部流血
      。」、於本院審理中證稱：「案發當天晚上我與汪成山去
      溜狗，我經過高森木家門口時，剛好看到高森木回來，他
      看到我剛好經過，車子停下來就很大聲說『妳為什麼把妳
      家小狗拉到我家門口來大便』，當時我就愣住了，我就看
      一下高森木，微笑的跟他說『沒有啊』，然後我就繼續走
      到我們溜狗的地方，然後高森木車子停好了，我想說沒事
      了，高森木就跟著過來說『妳騙人，我要告妳，讓妳被關
      兩年』，就用閩南語一直罵，因為我聽不太懂閩南語，我
      說『我們家的狗真的沒有在你家門口大便，這裡的野狗很
      多，我家的狗只是隻小小的狗而已，如果真的有，我跟你
      道歉，真的不是我家的狗』，我一直這樣跟他講，高森木
      都不聽，剛好當時我先生汪成山看到高森木在罵我，我先
      生就過來問我發生什麼事，我就跟我先生說『這位先生說
      我們家的狗在他家門口大便，我說沒有』，我先生就說『
      對不起，沒有，先生，你們家門口的大便不是我家的小狗
      ，我們家的小狗從來沒有在你家門口大便，我們家的狗都
      是牽到固定的地方去大便的』，高森木可能還是無法接受
      ，然後就在那邊爭執，爭執之後想說沒事了，我們準備要
      把小狗帶回家時，突然高森木回他家裡拿了一根鐵棍跑出
      來，從我們身上用力的揮過來，當時揮到我的小腿，把我
      的腳打流血，然後高森木用力的從我的手上把我的小狗搶
      過去，邊甩邊打，我想說我的狗被他打死了，我跟我先生
      都愣住了，高森木的太太也在後面一直叫，我先生當時有
      拿1 支球棒在身後，因為我們家的小狗在當時是發情期間
      ，那邊有很多野狗，我會怕，所以我叫我先生帶一根棍子
      ，我先生就拿了一隻球棒，當時我很害怕，就雙手緊緊抱
      著我先生的腰，我先生沒有機會有動作，因為我一直抱著
      他，高森木有打到我先生的腿，可能是用手擋的時候，打
      到我先生的大姆指，高森木一出來的時候，就朝著我、我
      先生還有小狗一直揮打。打完之後高森木就回家，我就趕
      快找我的小狗，鄰居有看到說小狗已經跑回去了，我就趕
      快跑回家去看我的小狗，小狗頭殼有破裂，鼻子流血，也
      跛腳，我們回家就報警，警察還沒有到之前，我們在門口
      看小狗的時候，高森木從他家跑過來威脅我們說『我要讓
      你們在這邊住不下去，明天找小弟來修理你們』，汪成山
      講這些話我們非常害怕，警察到的時候，高森木還過來要
      打我們、踹我們，警察就把高森木擋住，就說由他們處理
      。偵卷第63頁照片上看起來像是鋼架的東西就是高森木拿
      的那1支，這根鐵棍是我先生撿回來的，是鄰居許美蓉告
      訴我鐵棍被丟在哪裡。」等語在卷。再者，證人汪成山、
      高占蘭於本件案發後前往行政院衛生署桃園醫院就診，經
      診斷結果，汪成山受有右手大姆指挫傷併指甲下瘀斑、左
      大腿前外側直徑約10公分瘀腫之傷害，高占蘭受有左小腿
      前方斜向約1 公分之挫裂傷、右小腿前外側略腫之傷害，
      此有汪成山、高占蘭之行政院衛生署桃園醫院桃衛醫診字
      第0132010014號傷害診斷證明書、汪成山之衛生署桃園醫
      院（乙種）第0000000 號診斷證明書及高占蘭之衛生署桃
      園醫院（乙種）第0000000 號診斷證明書各1 份在卷可參
      ，並有汪成山、高占蘭2 人傷勢照片附卷足憑，而上開診
      斷證明書所載傷勢部位，復與證人汪成山、高占蘭所證案
      發當時渠2 人遭被告高森木毆打之位置互核一致；另汪成
      山、高占蘭所飼養之犬隻，於案發當日前往恆星獸醫院看
      診，經診斷結果係軻基犬頭頂裂傷、流鼻血、左後腿跛腳
      ，此有恆星獸醫院98年7 月27日免用發票收據1 紙在卷可
      佐，並有犬隻傷勢照片附卷足參，亦核與證人汪成山、高
      占蘭所證案發當日被告高森木於毆打渠2 人之過程中復曾
      毆擊渠等所飼養犬隻之頭部、軀幹一節相符；再證人汪成
      山、高占蘭所指被告高森木持以毆打渠2 人之鐵棍1 支，
      亦有偵卷第63頁所示ㄇ字型鐵架1 支之照片在卷可佐，是
      堪認證人汪成山、高占蘭所證上開情節，顯非子虛。
（二）再者，證人汪成山、高占蘭就事實欄一部分所證渠2 人於
      案發時、地與被告高森木發生爭執，高森木即返回住處持
      鐵棍1 支後，衝向汪成山、高占蘭朝渠2 人腿部毆打，汪
      成山曾持球棒防身，過程中高森木並毆打渠2 人所飼養之
      犬隻，又被告高森木係持偵卷第63頁照片所示ㄇ字型鋼架
      毆打其與高占蘭等節，核與證人即址設桃園縣八德市○○
      路713 號之檳榔攤負責人許美蓉於警詢中所證：「高森木
      、汪成山、高占蘭3 人都是我的鄰居，平時見面會打招呼
      ，但並不熟識。當天我在檳榔攤內，看到高占蘭溜狗經過
      高森木家，當時高森木恰巧駕車返家，一看見高占蘭即開
      始大罵她『幹嘛把狗牽到我家門口大便？』，高占蘭回答
      他『對不起喔，那不是我家的狗大的便』，接著高占蘭就
      牽著狗繼續往前走，高森木看到後馬上追過去繼續罵『我
      跟妳講話你沒聽到嗎？』，而且愈罵愈大聲，汪成山看到
      之後便走到他們兩人身旁問高森木有什麼事嗎，為什麼要
      吵架，高森木沒有回答就直接走回家中，過了大約4 、5
      分鐘之後，高森木從家中拿出1 根鐵棒，然後走到汪成山
      、高占蘭身旁，二話不說就往他們腳上打去，打了幾下子
      以後，高森木又把狗拉過去用鐵棒打牠的頭跟身體。過程
      中汪成山、高占蘭只有一直被打，從頭到尾我沒看到他們
      還手，但是高占蘭與高森木起爭執的時候，汪成山有拿了
      一根球棒防身，不過我沒有看到他有毆打高森木，我有聽
      到高森木說要把狗打死。打了一陣子之後高森木就進入家
      中，汪成山、高占蘭也就返回家中，誰知道高森木過沒多
      久又追到汪成山家中，這時因為我看不到，所以不知道發
      生什麼事情，接著過沒多久警方與救護車就到現場了。」
      等語、於檢察官訊問時證稱：「案發當時我在檳榔攤裡面
      ，我的檳榔攤在高森木家對面，我看到高占蘭牽狗經過高
      森木家門口，高森木剛好開車回家，車還沒停好就開始罵
      高占蘭『我叫妳沒聽到啊，妳為什麼牽狗到我家大便？』
      高占蘭說『對不起，那不是我家的狗大的。』就笑笑走開
      ，高森木還一直跟在後面罵她，他罵完就上車把車倒車入
      庫停好，然後從家裡就拿了1 根鐵棍出來，高森木追過去
      罵高占蘭，汪成山看到高占蘭被罵，就拿1 根鋁的棒球棍
      在身後防止高森木攻擊，之後高森木拿鐵棍打汪成山及李
      水等高占蘭的腿，打得很粗暴，打完之後又把狗搶過來，
      把狗摔了兩圈，再拿鐵棍打狗的頭部，打完後還說『下次
      不要再讓我看到，再看到我就打死牠』，當時汪成山想拿
      棒球棍反擊，但高占蘭抱著汪成山的雙手不讓他還擊，所
      以從頭到尾都是高森木打他們兩個人，汪成山都沒有出手
      ，他們沒有打高森木，我當時沒有看到高森木受傷。當時
      高森木打完之後，就把鐵棍丟在我家對面有鐵皮圍起的草
      堆裡面，高森木的老婆和他們家的清潔工站在我檳榔攤對
      面的路口，不敢靠近，高森木的老婆在高森木打人的時候
      一直叫『不要、不要』，高森木打完之後，他們3 人就一
      起回家，後來高森木就自己追出來到汪成山家，那時候發
      生什麼事情我就不清楚了。」等語、於本院審理中證稱：
      「我於98年7 月27日晚間9 點多，在桃園縣八德市○○路
      700 之9 號附近，有看到高森木與汪成山、高占蘭發生衝
      突。我在檳榔攤，是在案發地點的斜對面，案發現場有路
      燈，而且我的檳榔攤是整片玻璃透明的，與他們爭執地點
      只隔一條兩個車道的馬路，不會很遠，所以可以看清楚。
      當時高占蘭剛好牽狗經過被告高森木家門口，被告剛好回
      來，他車還沒停好，人就下車站在車門外面大小聲的罵說
      『為什麼牽狗到我家門口大便』，高占蘭說『對不起，不
      是我們家的狗』，然後就走了，接著高占蘭牽狗走到前面
      去，被告就跟著過去罵，罵很難聽的話，說『我跟妳講話
      ，妳聽不懂嗎』，接著被告罵完就回家去了，我想說應該
      沒事了，結果他回家倒車入庫以後，拿一根ㄇ字形的鐵架
      出來，這個時候汪成山已經走過來與高占蘭走在一起，然
      後被告就拿鐵棍出來打人，一直打一直打，打得很殘暴，
      兩個一起打，因為高占蘭把他老公抱著，手抓著，被告就
      一直打一直打，高占蘭把他老公抓著，汪成山沒有把球棒
      拿出來與被告對打，完全沒有，連打被告一下都沒有。當
      天汪成山手上有拿一根球棍，他被打時球棍就拿在手上，
      他沒有拿起來反擊，因為他老婆把他的手抓著，兩個人就
      是抱在一起。高森木先打完人再打狗，打完還把狗搶過來
      摔在地上，狗繩脫落，邊打的時候還有邊罵他們，但罵什
      麼我聽不太清楚。打完之後，被告就回家了，後面的事我
      就不曉得。被告打完之後，把鐵棍丟在一個鐵皮屋的草堆
      裡面，我有看到他丟的動作。我有去跟汪成山、高占蘭說
      我有看到被告丟那根鐵棍，因為警察來的時候找不到，我
      說他丟到圍籬裡面去了，我叫他們去找。偵卷第63頁的鐵
      棍就是當時高森木用來打人的棍子。」等語，互核相符。
      又查，證人汪成山、高占蘭所述被告高森木於事實欄二所
      示時、地，曾前往渠2 人之住處出言恫嚇一節，核與證人
      即鄰居王振隆於警詢中證稱：「我住在桃園縣八德市○○
      路700 之2 號，案發當天晚上我在家中聽到友人大聲叫罵
      ，我就出來看一下，結果看到高森木衝到汪成山家中並對
      他講說『我要叫兄弟來，讓你沒有辦法在這邊住下去』，
      之後警察就來了。」等語、於檢察官訊問時證稱：「98年
      7 月27日晚間9 時30分許，我在家裡看電視，我聽到有人
      在外面喊叫，我就走到我家門口看，看到高森木在汪成山
      家門口，對汪成山和高占蘭講要找黑社會，要讓他們在這
      裡住不下去。當時我有看到高占蘭的腳有流血。」等語、
      於本院審理中證稱：「98年7 月27日晚間，我有聽到高森
      木去恐嚇汪成山與高占蘭。當天我在家裡看電視，我家就
      在汪成山家隔壁而已，因為我家的客廳是在樓下，距離門
      口大概只有5 、6 步的距離而已，剛開始我沒有聽到什麼
      聲音，我聽到有人在外面大吼大叫，我想說奇怪，是誰在
      那邊叫什麼東西，我就跑出來看，我就看到高森木對著汪
      成山還有高占蘭兩人指手比腳的，還說要叫兄弟來處理，
      要讓他們兩個人不能在這邊生活，當時我有看到高占蘭小
      腿前面有流血。高森木是講『兄弟』或『黑社會』對我來
      說是等號的，當天就是高森木對汪成山、高占蘭說要找黑
      社會或是兄弟過來處理，要讓汪成山、高占蘭在這裡沒有
      辦法繼續生活、居住的意思。當天高森木是1 個人過去的
      。」等語，互核一致。經查，證人許美蓉與高森木、汪成
      山、高占蘭3 人係鄰居，與3 人間均僅有點頭之交，且未
      與被告高森木交惡，此據證人許美蓉證述在卷，另揆諸全
      卷，實查無任何證據足認證人許美蓉與高森木、汪成山、
      高占蘭其中任一方有較密切之往來互動之誼，是證人許美
      蓉原已無甘冒其證述內容恐使其與鄰人高森木反目成仇之
      風險，復於檢察官訊問時及本院審理中甚且甘犯偽證罪之
      刑責，憑空杜撰前開被告高森木於事實欄一所示時、地持
      鐵棍毆打汪成山、高占蘭之虛情，僅為附和鄰居汪成山、
      高占蘭所言，而藉此誣陷被告高森木之動機及必要；又證
      人林振隆雖自稱與證人汪成山、高占蘭係多年鄰居，平時
      素有聯繫，而與被告高森木未曾交談，然揆諸後述，證人
      林振隆就被告高森木於事實欄二所示時、地是否另有掌摑
      證人高占蘭之情一節，雖曾於警詢中一度證稱確有其事，
      惟於檢察官訊問時及本院審理中均明確改稱被告高森木實
      僅作勢毆打，而堪認證人林振隆並無以虛構情節誣指被告
      高森木之意，是亦難認證人林振隆有何竟需甘冒偽證罪之
      風險，憑空捏造被告高森木於事實欄二所示時、地出言恫
      嚇證人汪成山、高占蘭乙節，以偏袒證人汪成山、高占蘭
      並誣陷被告高森木之理。是證人許美蓉、林振隆前開所證
      ，顯堪信為真，益徵證人汪成山、高占蘭所證被告高森木
      分別有如事實欄一、二所示傷害及恐嚇危害安全犯行之情
      ，核與事實相符而堪以認定。
（三）至被告高森木固辯稱其於事實欄一所示時、地，係遭證人
      汪成山持球棒毆打，其並未攻擊汪成山、高占蘭云云，且
      其於98年7 月27日晚間9 時58分許前往財團法人天主教聖
      保祿修女會醫院就診，經診斷結果受有頭部外傷併前額頭
      皮血腫與撕裂傷、右大腿撕裂傷、雙側上肢多處挫傷，此
      有該院之診斷證明書1 份在卷可參。惟查，證人即被告之
      妻陳力禛、證人即被告高森木之受僱人陳含笑於檢察官訊
      問時及本院審理中，均就渠2 人雖於案發當時站立於被告
      高森木住處門口，且與高森木及汪成山、高占蘭爭執地點
      僅隔一條馬路、相距非遠，惟僅見汪成山持有一棍棒型物
      體置於身後，然並未目擊爭執過程，亦未目睹證人汪成山
      毆打被告高森木一節證述明確，是揆諸上開證人陳力禛、
      陳含笑所證，原已難認定證人汪成山有何毆打被告高森木
      之情。再者，證人陳力禛、陳含笑於本院審理中復一致證
      稱渠2 人見被告汪成山持一棍棒型物體置於身後並步向被
      告高森木之際，即認被告高森木恐遭危害，是陳力禛即要
      求陳含笑撥打電話報警處理，2 人當下即忙於報警事宜，
      而未注意爭執現場發生何事，亦未提醒被告高森木小心注
      意，嗣亦僅見被告高森木受傷流血返回住處，至被告高森
      木如何受傷之過程，渠2 人全然不知云云。惟查，證人陳
      力禛、陳含笑於案發當時既認被告高森木生命、身體遭證
      人汪成山持棍棒毆擊之危害可能已迫在眉睫，其危急狀況
      甚且已達有報警處理之必要，則以渠2 人與被告高森木相
      距非遠、案發當時復係晚間9 時30分許之夜晚時分一情以
      觀，陳力禛、陳含笑之直覺反應當係先高聲呼喊要求被告
      高森木注意證人汪成山之攻擊，以立即排除被告高森木受
      害之可能，殊無竟在目睹被告高森木恐有遭毆之虞之情形
      下，猶捨近求遠僅撥打電話報警處理，而容認被告高森木
      遭傷害之情逕予發生之可能。況且，陳力禛、陳含笑倘需
      就被告高森木恐遭被告汪成山攻擊一事報警處理，則渠2
      人既為案發現場目擊證人，當更應持續注視爭執現場，以
      將案發情形轉述警方知悉，焉有反竟僅目擊證人汪成山持
      有一棍棒型物體置於身後並步向被告高森木，嗣目睹高森
      木受傷流血返回住處，而就中間爭執現場事發經過全然未
      予注意，致無從就證人汪成山毆打被告高森木之惡行為明
      確證述，以為被告高森木伸張冤屈之理。是以，倘非證人
      汪成山持有棍棒一支前往爭執現場之目的原即非毆打被告
      高森木，且被告高森木所受傷害亦與證人汪成山無涉，孰
      以致此？準此，堪認被告高森木所辯案發當日其係遭證人
      汪成山持球棒毆打，其並未攻擊汪成山、高占蘭云云，顯
      均係卸責之詞，殊無足採。至其所受前開傷害，尚難排除
      係於事實欄一所示時、地毆打汪成山、高占蘭過程中雙方
      拉扯、閃避間所肇致，而無從驟為被告高森木有利之認定
      。
（四）末查，證人汪成山、高占蘭於警詢以迄本院審理中，及證
      人王振隆於警詢中，固均曾證稱被告高森木於事實欄二所
      示時、地出言恫嚇汪成山、高占蘭後，尚且曾掌摑證人高
      占蘭云云。惟查，證人王振隆於檢察官訊問時改稱：「警
      察來的時候，高森木還有要打高占蘭，是警察把他拉住的
      ，他有要打高占蘭一巴掌，但被警察制止，所以沒有打到
      。」等語在卷，於本院審理中復證稱：「我先前在警詢時
      說高森木講完上開那些話之後，隨即伸手打了高占蘭一巴
      掌，但高森木當時是有作勢要打高占蘭，就是用右手揮一
      把，但是沒有揮到，高森木就是作勢要打，但是被警察拉
      住，所以沒有打到，我從頭到尾你看到高森木有作勢要打
      高占蘭的次數只有1 次而已，就是被警察架開，沒有打到
      的那次。」等語明確。經查，證人王振隆於警詢中自稱與
      證人汪成山、高占蘭係多年鄰居，而與被告高森木未曾談
      話，並於警詢以迄本院審理中，均就被告高森木曾於事實
      欄二所示時、地恐嚇汪成山、高占蘭一事證述明確，而無
      迴護被告高森木之情，是倘證人王振隆確曾目睹被告高森
      木掌摑證人高占蘭，其殊無竟於檢察官訊問時及本院審理
      中翻異前詞，以為被告高森木虛飾此部分犯行之必要。再
      者，證人高占蘭於98年7 月27日案發後前往行政院衛生署
      桃園醫院就診，其診斷結果並未載明其臉頰部位有何紅腫
      、挫傷等傷害之情，是被告高森木是否確有是以，證人汪
      成山、高占蘭於警詢以迄本院審理中所證暨證人王振隆於
      警詢中所述被告高森木事實欄二所示時、地出言恫嚇汪成
      山、高占蘭後，甚且曾揮打證人高占蘭巴掌一節，尚無從
      排除係就案發當時被告高森木曾作勢掌摑高占蘭之舉動所
      為渲誇之詞，尚無從認定屬實，附此敘明。
二、綜上所述，本件事證明確，被告高森木犯行洵堪認定，應予
    依法論罪科刑。
三、核被告高森木於事實欄一所為，係犯刑法第277 條第1 項傷
    害罪；於事實欄二所為，係犯刑法第305 條恐嚇危害安全罪
    。被告高森木於事實欄一所示時、地，多次持鐵架揮擊毆打
    之各舉，係於同時同地實施，各行為之獨立性極為薄弱，依
    一般社會健全觀念，在時間差距上，難以強行分開，在刑法
    評價上，亦以視為數個舉動之接續進行，合為包括之一行為
    予以評價，較為合理，是以，被告高森木於事實欄一所示時
    、地，以一接續之持鐵棍揮擊毆打之傷害行為，致汪成山、
    高占蘭分別受有如事實欄一所載之傷害結果，係以一行為觸
    犯2 次傷害罪，為想像競合犯，應從一重處斷；又被告高森
    木於事實欄二所示時、地，以一出言恫嚇之行為恐嚇汪成山
    、高占蘭2 人，致生2 人危害於安全，係以一行為觸犯2 次
    恐嚇危害安全罪，亦為想像競合犯，亦應從一重處斷。被告
    高森木所犯上開傷害罪、恐嚇危害安全罪2 罪，犯意個別、
    行為互殊，應予分論併罰。爰審酌被告高森木與告訴人汪成
    山、高占蘭間素無嫌隙，僅因一時口角爭執，即對汪成山、
    高占蘭持鐵架揮打，手段殘暴，事後又以恐嚇言詞相加，使
    汪成山、高占蘭身心受創，且被告高森木於警詢以迄本院審
    理中均矢口否認犯行，更矯飾其詞而稱係遭告訴人汪成山傷
    害在先，徒以被害人自居，足見其毫無悔意，迄本案言詞辯
    論終結之日止，亦未曾與告訴人達成和解或商談賠償事宜，
    亦未取得告訴人之原諒等一切情狀，分別量處如主文所示之
    刑，並均諭知易科罰金之折算標準，暨定其應執行之刑，並
    就所定應執行之刑諭知易科罰金之折算標準。至被告高森木
    於事實欄一所示時、地用以毆打證人汪成山、高占蘭之ㄇ字
    型鐵架1 支，業據被告高森木於事實欄一所示犯罪行為後棄
    置於案發現場附近草叢堆，而堪認被告高森木已有將之拋棄
    所有權之意，是要難認仍屬被告高森木所有，爰不予宣告沒
    收，併此敘明。
丙、不另為無罪諭知部分
一、公訴意旨另略以：被告高森木於事實欄二所示犯行後，接續
    於98年7 月28日某時，夥同約4 、5 名姓名年籍不詳之男子
    ，共同基於恐嚇汪成山、高占蘭之犯意，未經汪成山之同意
    進入其住家內向其示威（侵入住宅部份未據告訴），其中1
    名男子並向汪成山恐嚇稱：「幹嘛打我兄弟」等語，致汪成
    山心生恐懼且危害其安全，高森木等人並直至警察到達汪成
    山之住家後，始肯作罷離開。因認被告高森木此部分亦涉犯
    刑法第305 條恐嚇危安罪云云。
二、按犯罪事實應依證據認定之，無證據不得認定犯罪事實。又
    不能證明被告犯罪者，應諭知無罪之判決，刑事訴訟法第15
    4 條第2 項、第301 條第1 項分別定有明文。又事實之認定
    ，應憑證據，如未能發現相當證據，或證據不足以證明，自
    不能以推測或擬制之方法，為裁判基礎（最高法院40年臺上
    字第86號判例意旨參照）；再認定不利於被告之事實，須依
    積極證據，苟積極證據不足為不利於被告事實之認定時，即
    應為有利於被告之認定，更不必有何有利之證據（最高法院
    30年上字第816 號判例）。經核公訴意旨認被告高森木涉犯
    前揭罪嫌，無非係以證人汪成山之證述，為其主要論據。
三、訊據被告高森木堅詞否認有何此部分恐嚇犯行，辯稱：因為
    我是生意人，我和朋友在聊天的時候，朋友說「你是生意人
    ，怎麼會跟人家鬧這些事」，我說我是無緣無故被打，旁邊
    聽到的人替我打抱不平，問我汪成山他們住在哪裡，我說是
    我鄰居，他說不然跟我過去看看，汪成山所說的那些兄弟我
    不認識，我只認識我朋友，他只是過去叫汪成山他們不要再
    打我，並沒有恐嚇汪成山等語。經查：被告高森木於98年7
    月27日晚間9 時58分許前往財團法人天主教聖保祿修女會醫
    院就診，經診斷結果受有頭部外傷併前額頭皮血腫與撕裂傷
    、右大腿撕裂傷、雙側上肢多處挫傷，此有該院之診斷證明
    書1 份在卷可參，業如前述。而證人汪成山則於本院審理中
    證稱：「（檢察官問：【7 月27日】他是自己一個人跑去你
    家？）對，7 月27日晚上他是一個人來恐嚇我，而且還打我
    太太一個耳光，鄰居都有看到。（檢察官問：你聽到高森木
    說要找兄弟來修理你們，要打到你們住不下去，你聽到這些
    話會不會害怕？）會，到現在看到他都還會害怕，第二天他
    就找兄弟來。（檢察官問：第二天高森木找兄弟去你們家做
    何事？）他找的兄弟有一個年紀比較大的，總共5 、6 個人
    進來我家，我看見他們開了兩台車回來，停在他家門口那裡
    ，第一天他有恐嚇我們說要叫兄弟來修理我們或是打我們，
    第二天看到兩台車，5 、6 個人下車，我就嚇到了，我趕快
    打電話報警，叫警察來處理，警察還沒來之前，我還在跟警
    察講電話的時候，他就走進我家，另外一個人就跟我說『你
    幹嘛打我兄弟，為什麼要打我兄弟』，我說『沒有啦』，我
    就叫警察趕快過來處理。」「（法官問：隔天高森木帶了4
    、5 人到你們家，有無任何人開口講了什麼話？）有一個年
    紀比較大的人問我說『幹嘛打我兄弟』。（法官問：你是說
    當天到的人裡面只有一個人開口問說『幹嘛打我的兄弟』？
    ）對，問了好幾次，因為我打電話報案，在跟警察講電話，
    要叫警察過來，那個人一直在問我。（法官問：問了好幾次
    ，都是在問同一個問題，就是幹嘛打他兄弟？）是的。（法
    官問：你先前在檢察官訊問時說高森木帶了這麼多人過去，
    有人問說幹嘛打他兄弟，高森木在旁邊抽菸、抖腳，笑得很
    恐怖，你很害怕，如果他們當天去你們家只是問說為什麼打
    他兄弟，你為何會覺得害怕？）因為第一天他恐嚇我，第二
    天叫人來，我就很害怕。（法官問：你第二天很害怕是因為
    他先前已經講過說要找兄弟來修理你們、要讓你們死，結果
    隔天就真的帶兄弟來，所以你認為說他帶兄弟來的目的就是
    前一天他所說的要找兄弟來修理你們、要讓你們死嗎？）是
    的。」等語在卷。是揆諸證人汪成山所述，被告高森木於98
    年7 月28日某時，縱有帶同數名姓名年籍不詳之男子前往其
    住處，惟目的僅在就前一日汪成山與高森木雙方之爭執事件
    ，質疑高森木之傷害係汪成山造成，而質問汪成山為何動手
    毆打高森木，過程中並未對證人汪成山有何以加害生命、身
    體、自由、名譽、財產之言行舉止恫嚇之情，至為明確。是
    以，被告高森木及其帶同之數名不詳男子，既未對證人汪成
    山有何恐嚇之言語或行為，自不得僅以證人汪成山本身因前
    一日甫遭被告高森木以如事實欄二所示方式恐嚇，致其對翌
    日被告高森木帶同數名不詳男子前往其住處之目的有所猜測
    、聯想，即驟認被告高森木及該數名男子於前揭時間前往證
    人汪成山住處質問爭執過程一節，有何該當恐嚇犯行之情。
四、綜上所述，公訴人所提出之證據尚無足證明被告高森木有何
    此部分恐嚇危害安全犯行。此外，本院復查無其他積極證據
    足資證明被告高森木確有公訴人所指上開犯行，此部分核屬
    不能證明被告犯罪。惟公訴人認此部分如成立犯罪，與前經
    本院論罪科刑之恐嚇危害安全罪有接續犯之實質上一罪關係
    ，爰不另為無罪之諭知。
據上論斷，應依刑事訴訟法第299 條第1 項前段，刑法第277 條
第1 項、第305 條，第55條、第41條第1 項前段、第51條第5 款
，刑法施行法第1 條之1 第1 項、第2 項前段，判決如主文。
本案經檢察官蕭永昌到庭執行職務
中    華    民    國   100    年    12    月    30    日
                  刑事第十一庭  法  官  林蕙芳
以上正本證明與原本無異。
如不服本判決應於收受判決後10日內向本院提出上訴書狀，並應
敘述具體理由。其未敘述上訴理由者，應於上訴期間屆滿後20日
內向本院補提理由書( 均須按他造當事人之人數附繕本) 「切勿
逕送上級法院」。
                                書記官  莊凱男
中    華    民    國   101    年    1     月    10    日
附錄法條：
中華民國刑法第277條
（普通傷害罪）
傷害人之身體或健康者，處 3 年以下有期徒刑、拘役或 1 千元
以下罰金。
犯前項之罪因而致人於死者，處無期徒刑或 7 年以上有期徒刑
；致重傷者，處 3 年以上 10 年以下有期徒刑。
中華民國刑法第305條
（恐嚇危害安全罪）
以加害生命、身體、自由、名譽、財產之事，恐嚇他人致生危害
於安全者，處 2 年以下有期徒刑、拘役或 3 百元以下罰金。